【裁判字號】    98,交聲,3098
【裁判日期】    990323
【裁判案由】    聲明異議
【裁判全文】
臺灣高雄地方法院交通事件裁定        98年度交聲字第3098號
原處分機關  高雄市政府交通局
異  議  人
即受處分人  甲○○
上列異議人即受處分人因違反道路交通管理處罰條例案件，對於
高雄市政府交通局民國98年10月23日所為之處分（原處分案號：
高市交裁字第裁32-A00YFV799號），聲明異議，本院裁定如下：
    主  文
異議駁回。
    理  由
一、異議意旨略以：異議人甲○○於民國98年8 月31日下午5 時
    58分許，騎乘車牌號碼DNZ-781 號輕型機車，行經台北市○
    ○○路○ 段24巷欲右轉羅斯福路時，遭警攔檢，以異議人行
    經行人穿越道不暫停讓行人先行為由，當場舉發異議人有道
    路交通管理處罰條例第44條第2 項規定之違規行為，嗣經高
    雄市政府交通局裁決，處罰異議人罰鍰新臺幣（下同）1200
    元。惟異議人當時已有禮讓行人先行，方右轉行進，若異議
    人當時未禮讓行人先行，應早已發生車禍事故。本件舉發過
    程中，除警方人員目擊外，並無舉證相片可為佐證，實難令
    人心服，原處分機關未予詳查即遽為裁決，實有違誤，爰依
    法聲明異議等語。
二、按汽車駕駛人，駕駛汽車行經行人穿越道有行人穿越時，不
    暫停讓行人先行通過者，處1200元以上3600元以下罰鍰，道
    路交通管理處罰條例第44條第2 項定有明文。
三、經查，異議人於98年8 月31日下午5 時58分許，騎乘車牌號
    碼DNZ-781 號輕型機車，行經台北市○○○路○ 段24巷欲右
    轉羅斯福路4 段時，見有行人穿越設於該處之行人穿越道，
    卻未暫停讓行人先行通過之事實，業據證人即本件開單舉發
    之員警乙○○於本院調查時證述：舉發當天，伊是站在羅斯
    福路4 段24巷與羅斯福路4 段路口右轉約5 公尺處的馬路上
    ，執行取締交通違規勤務，而上開路口設有行人穿越道，當
    時正值下班時間，所以有很多行人通行上開行人穿越道，結
    果異議人騎乘機車至該處時，並沒有將車停下來，就直接穿
    越該路口，伊見狀就將異議人攔停，並予以開單舉發，而當
    時異議人全部的違規過程，伊均有親眼目睹。伊與異議人並
    不相識、無何仇怨，而伊舉發交通違規，已有10數年之經驗
    等語（見本院卷第38至41頁）明確，並有本件舉發違反道路
    交通管理事件通知單在卷可稽（見本院卷第20頁）。而審諸
    證人乙○○身為交通警員，有多年之執勤經驗，且當日係目
    睹異議人全部違規經過，衡情應無誤判之情形；而依卷內所
    存證據資料，並無任何事證足以證明其證言係屬虛偽，亦無
    證據證明其有捏造事實、違法取締之情事，復衡諸證人乙○
    ○與異議人並不認識，彼此間亦無恩怨嫌隙，且證人到庭作
    證須經具結擔保其證言之信憑性，否則將受有偽證罪追訴之
    危險，當不至任意構陷異議人有此違規，故證人乙○○前開
    證詞應可採信。況且，依本件異議人先前2 次向高雄市政府
    交通局為申訴之申訴狀記載，其內容均提及「該處並無任何
    交通號誌，且人潮眾多，員警就在現場附近也不協助指揮，
    難道騎車經過時只能癡癡在斑馬線前等行人通過？」（見本
    院卷第5 、10頁），則依異議人前揭申訴狀內容，其當亦自
    認己有未禮讓行人先行之情，僅係以上開路口人潮眾多、在
    場員警不協助指揮交通作為辯詞，否則何以會有「難道騎車
    經過時只能癡癡在斑馬線前等行人通過」等文字之記載？準
    此，益徵證人乙○○前揭證詞要屬可信，堪認異議人確有上
    開遭舉發之行為。
四、至異議人辯稱本件除員警目擊外，並無舉證相片可為佐證部
    分，按員警稽查交通違規行為並當場舉發時，依法並未要求
    必須錄影或拍照存證，而容許有不同之執行方法，例如就超
    速、酒醉駕車而言，固屬非輔以科學工具採證，要難僅憑執
    勤者之五官知覺即得正確判斷之交通違規行為；惟就闖紅燈
    、不依標誌、標線、號誌指示轉彎、汽車行經行人穿越道而
    不暫停讓行人先行等違規而言，單憑執勤者之目擊即可確定
    ，並非每件違規行為均須以拍照、錄影或其他科學工具舉發
    ，始可認定之，從而，異議人所辯此節，亦不足採。
五、綜上，異議人有前揭遭舉發之交通違規行為甚明。原處分機
    關因而依道路交通管理處罰條例第44條第2 項及違反道路交
    通管理事件統一裁罰基準及處理細則所訂之違反道路交通管
    理事件統一裁罰基準表之規定，裁處罰鍰1200元，經核尚無
    違誤，本件異議為無理由，應予駁回。
六、據上論斷，應依道路交通案件處理辦法第19條，裁定如主文
    。
中    華    民    國    99    年    3     月    23    日
                  交通法庭  法  官  陳君杰
以上正本證明與原本無異。
如不服本裁定，應於收受送達後5 日內向本院提出抗告狀。
中    華    民    國    99    年    3     月    23    日
                            書記官  紀龍年

司法院資訊處製作；財團法人民間司法改革基金會備份。
